【裁判字號】    90,交上訴,56
【裁判日期】    900829
【裁判案由】    公共危險
【裁判全文】
臺灣高等法院高雄分院刑事判決                      九十年度交上訴字第五六號
    上訴人
    即被告  甲○○
右上訴人因公共危險案件，不服台灣高雄地方法院九十年交訴字第六九號中華民國九
十年六月十五日第一審判決（起訴案號：台灣高雄地方法院檢察署八十九年度偵字第
二六○九九號），提起上訴，本院判決如左：
    主  文
上訴駁回。
    事  實
一、甲○○前於民國八十六年十月間及十二月間，犯竊盜及詐欺罪，經台灣高雄地方
    法院判處有期徒刑七月及有期徒刑三月，接續執行，於八十八年十一月八日執行
    完畢，仍不知悔改。甲○○於八十九年十月十五日凌晨零時十分許，駕駛車號Ｘ
    Ｅ─六七○六號自用小客車（駛動力交通工具），沿高雄市○○區○○路由南向
    北行，至自立陸橋與九如路口之下坡路段時，不慎而急速撞及正停在該交岔路口
    處等候綠燈之ＹＱ─六七八號由彭克隆所駕駛之營業小客車，導致該營業小客車
    再追撞前方ＺＷ─一二三號由高文福所駕駛之自用大貨車，致彭克隆受有頭部撞
    傷、右腳割傷，及其附載之乘客楊少海受左胸撞傷之傷害，甲○○於肇事後佯向
    彭克隆表示欲下橋右轉處理本件車禍事宜，旋即基於肇事逃逸之概括犯意，情急
    大幅右轉九如二路由西往東方向行駛在內側車道，且侵入來車道，逆向行駛，而
    連續撞及對向內側車道，迎面駛來（由東往西方向），由乙○所駕駛之ＸＷ─一
    ○六六號自用小客車左前側處，因撞擊力道過大，致該自用小客車向後退再撞及
    停在路旁由張簡命松所駕駛之ＺＡ─四七五號營業小客車，乙○因被甲○○撞及
    其自用小客車，而受有頭部外傷併頭皮瘀腫、左膝擦瘀傷，其上附載之乘客胡王
    美雲（起訴書誤繕為胡王美貞）亦因此受有頭部外傷併前額擦瘀傷之傷害，甲○
    ○於肇事後，見乙○及胡王美雲受傷後，復將其所駕駛之ＸＥ─六七○六號自用
    小客車棄置於高雄市三民區○○○路內側車道逃逸無蹤，嗣經警循線自該車號及
    車上所置放甲○○之照片，提供予彭克隆等人指認，始發覺上情，循線查獲甲○
    ○。
二、案經高雄市政府警察局三民第一分局移請臺灣高雄地方法院檢察署檢察官偵查起
    訴。
    理  由
一、訊據上訴人即被告甲○○，固直承確有於上開時地肇事後，未停留在現場處理本
    件車禍事宜，惟否認肇事後逃逸之故意，辯稱：被告係因父親當時病急，為趕回
    家中救治，所以未於肇事後停在現場處理，但被告曾留下電話號碼及姓名予被害
    人彭克隆等人，故被告並無逃逸之意圖云云。
二、經查：
（一）被告於右揭時地肇事後未停留在現場之事實，業據證人彭克隆、楊少海、高文
      福、乙○及張簡命松於警偵訊及台灣高雄地方法院審理中證陳屬實，並有車禍
      現場草圖二份及交通事故現場談話紀錄表五份附卷足參，嗣經警循線自被告所
      駕駛之ＸＥ─六七○六號自用小客車內起出被告置放之照片，及查詢車號後，
      始知係被告駕車肇致上開事故之事實，復有照片一幀及身分證影本指認書共四
      紙在卷可憑，再被害人彭克隆、楊少海、乙○及胡美雲，確因被告所駕駛ＸＥ
      ─六七○六號自用小客車撞擊之結果，而各受有前開傷害，復據證人彭克隆、
      楊少海及乙○等人證陳屬實，並有診斷證明書二份及和解書三份存卷足參，且
      核與被告前揭自白之情詞相符，故上開事實應堪認定。
（二）被告所辯其父江政德病急之情，於台灣高雄地方法院審理時，雖提出其父江政
      德之中華民國身心障礙手冊為証，惟由該手冊所載江政德係罹有重度視障之疾
      ，然客觀上並無可藉之認定此疾有何緊急之處，經台灣高雄地方法院曉諭其提
      出此有利證據，被告仍無法就此疑問舉證，自難僅憑其片面徒託之空言，遽信
      其確有不得已之急迫情事，而必須即速前往處理。所辯自非可採。
（三）被告於肇事後已明知乙○及胡美雲受有頭部撞傷之傷害，業據被告於警訊時供
      述甚詳，且被告於肇事後僅短暫的向被害人問候，雖有表示欲處理本件車禍之
      意，但並未留有任何聯絡方式及基本資料予被害人，復經證人彭克隆、楊少海
      、乙○等人迭次於警訊及台灣高雄地方法院審理中證陳無訛，足證被告此辯詞
      ，顯屬虛妄，未足信採。被告於肇事致彭克隆及楊少海受傷後，苟無逃離之意
      ，本應循其向被害人彭克隆表示之意，慢速駕車右轉至九如二路東往西向緊鄰
      外側車道停放路邊處理，乃被告竟右轉後急速駛入九如二路東往西向對向內側
      車道（即逆向行駛），因而撞及迎面前來內側車道被害人乙○所駕駛之ＸＷ─
      一○六六號自用小客車左前側處，致該自用小客車向後退再撞及停在路旁由張
      簡命松所駕駛之ＺＡ─四七五號營業小客車，足見其撞擊力量之大，速度之快
      ，益徵其主觀上確有逃逸之意，情急失措繼續肇事，終至棄車離去。另被告主
      觀上已有逃逸之意，在高速行駛之際，復因撞及前開由乙○所駕之自用小客車
      後，旋即棄車逃逸，足見係出於概括之犯意，至為顯然。
（四）按汽車駕駛人如肇事致人受傷或死亡，應即採取必要措施，並向警察機關報告
      ，不得逃逸，違者吊銷其駕駛執照。且不得考領駕駛執照。道路交通管理處罰
      條例第六十二條第二項、第六十七條第一項定有明文。被告駕車肇事撞及他人
      汽車，致人受傷後，仍逕自駕車他去，再肇事致人受傷，終棄車離去，豈能謂
      非逃逸。被告請求再傳訊乙○及張簡命松，惟乙○及張簡命松於前述証述綦詳
      ，自無再予傳訊之必要。
被告上辯詞，顯係臨訟卸責之語，不足採信。故本件事證已臻明確，被告犯行洵堪認
定。
三、核被告甲○○所為，係犯刑法第一百八十五條之四之駕駛動力交動工具肇事逃逸
    罪。被告先後二次肇事逃逸犯行，時間緊接，罪名相同，顯係基於概括之犯意為
    之，為連續犯，應依刑法第五十六條之規定，論以一罪，並加重其刑。公訴意旨
    雖於事實欄漏未敘及被告於第一次撞擊被害人彭克隆所駕駛之營業小客車，已致
    彭克隆及其附載之乘客受有前開傷害，惟此部分事實業據前述，且起訴書之事實
    欄已然敘及被告於撞及後逃逸之語，顯見被告此部分之犯罪事實業經起訴，法院
    應併予審究，併此敘明。被告前曾於八十六年十月間及十二月間，曾犯竊盜及詐
    欺罪，經台灣高雄地方法院判處有期徒刑七月及有期徒刑三月，接續執行，於八
    十八年十一月八日執行完畢，此有臺灣高雄地方法院刑案資料查註紀錄表附卷足
    稽，其於有期徒刑之執行完畢後，五年內再犯本件最重本刑為有期徒刑以上之刑
    之罪，為累犯，應依刑法第四十七條之規定，遞加重其刑。
四、原審依刑法第五十六條、第一百八十五條之四、第四十七條，並審酌被告係累犯
    ，於深夜駕車肇事後連續逃逸，未及時對被害人施救，對他人生命、身體之危害
    非輕，惟念其於犯罪後坦承大部分犯行，且積極與被害人達成和解，並經被害人
    表示無欲訴究之意，此有和解書五份在卷可稽，態度尚佳等一切情狀，量處有期
    徒刑八月，以資懲儆。認事用法尚無不合，量刑亦稱妥適，被告上訴意旨否認犯
    罪，空言指摘原判決不當，並無可取，為無理由，應予駁回。
據上論斷，應依刑事訴訟法第三百六十八條，判決如主文。
本案經檢察官郭振昌到庭執行職務。
中    華    民    國      九十      年       八月     二十九   日
                              臺灣高等法院高雄分院刑事第六庭
                                  審判長法官  王憲義
                                        法官  范惠瑩
                                        法官  陳啟造
右正本證明與原本無異。
如不服本判決，應於判決送達後十日內向本院提出上訴狀，其未述理由者並應於提
出上訴狀後十日內向本院補提理由書（應附繕本)。
                                      書記官  劉金萍
中    華    民    國      九十      年       八       月     三十一   日
本件論罪科刑法條：
刑法第一百八十五條之四
駕駛動力交通工具肇事，致人死傷而逃逸者，處六月以上五年以下有期徒刑。
                                                                  Ｊ


司法院資訊處製作；財團法人民間司法改革基金會備份。
